臺灣彰化地方法院刑事判決　　　　　　　 95年度易字第957號
公　訴　人　臺灣彰化地方法院檢察署檢察官
被　　　告　甲○○
　　　　　　　　　　　2樓
　　　　　　　　　　　號
上列被告因詐欺案件，經檢察官聲請簡易判決處刑（95年度偵字
第5640號），暨移送併辦（臺灣彰化地方法院檢察署95年度偵字
第9442號），被告於本院準備程序中自白犯罪，本院認有刑事訴
訟法第273條之1第1項之情形，合議裁定由受命法官獨任進行簡
式審判程序，茲審理判決如下：
    主  文
甲○○幫助連續意圖為自己不法之所有，以詐術使人將本人之物
交付，累犯，處有期徒刑肆月，如易科罰金，以銀元佰元即新
台幣玖佰元折算壹日。
    犯罪事實
一、甲○○前曾因妨害家庭案件，經臺灣花蓮地方法院以93年度
    易緝字第4號判處有期徒刑3月確定，於民國93年12月21日，
    以易科罰金之方式執行完畢。詎明知個人之帳戶關係本身之
    信用具有一身專屬之性質，在現今金融機構開立帳戶使用並
    無特殊之條件與困難，而一般人均係使用自己之帳戶，如涉
    及使用他人之帳戶常與財產犯罪密切相關，且取得他人存摺
    之目的在於收取贓款及掩飾犯行使之不易遭人追查，其在能
    預見某姓名、年籍及住居所均不詳之某成年男子收受帳戶之
    目的係欲隱匿真實身分，以供犯罪集團進行詐欺犯罪所用下
    ，因缺錢花用，竟基於幫助他人詐欺取財之不確定犯意，而
    其發生並不違背其本意之認識下，不顧他人所可能遭受之危
    害，容任他人藉以遂行犯罪，於95年3月12日，依報紙登載
    收購金融機構帳戶廣告所刊登之電話與真實姓名年籍不詳、
    自稱「莫先生」之成年男子（下稱「莫先生」）聯絡後，在
    台中市○○○○道附近，以新台幣（下同）5,000元之代價
    ，將自己在中華郵政股份有限公司員林郵局所開設之帳號
    00000000000000號帳戶之存摺、印章及提款卡（含密碼），
    交付予「莫先生」，供作該集團指定被害人匯款之用，以此
    方式幫助該集團詐欺取財。旋該集團基於意圖為自己不法所
    有之概括犯意，連續於95年3月22日，以打電話抽訪高速公
    路電子收費（ETC）使用情形之名義，給予乙○○1組入場號
    碼，並佯稱：可以抽獎等語。約隔數日之後，詐欺集團成員
    再度來電向乙○○偽稱：你已抽中港幣25萬元，惟需繳交保
    證金，始能領取等語，使乙○○陷於錯誤，而依指示於95年
    4月4日上午11時18分許，在台北市○○○路○段183號之郵局
    ，匯款6萬5,000元至甲○○之帳戶；又該詐騙集團成員復於
    95年3月31日以打電話方式與丙○○聯絡，偽稱：渠舉辦家
    電大拍賣，你抽中該家電公司獎項港幣50萬元，惟欲領獎須
    匯款繳交33600元等語，使丙○○陷於錯誤，而依指示於95
    年3月31日上午10時42分許，在台北縣光華路郵局，匯款336
    00元至甲○○之帳戶；及於95年3月31日下午2時41分許，在
    台北縣光華路郵局，匯款6萬元至甲○○之帳戶。嗣經乙○○、丙○○發現受騙後，報警循線查獲，始悉上情。
二、案經彰化縣警察局員林分局報請臺灣彰化地方法院檢察署檢
    察官聲請簡易判決處刑及聲請移送併辦。
    理  由
一、本件被告所涉係死刑、無期徒刑、最輕本刑為3年以上有期
    徒刑之罪或高等法院管轄第1審案件以外之罪，並於本院行
    準備程序時就被訴事實為有罪之陳述，本院合議庭依前揭規
    定，經評議結果，裁定改由受命法官獨任行簡式審判程序，
    先予敘明。
二、上揭犯罪事實，業據被告甲○○於警詢時、偵查中及本院審
    理中坦承不諱，並經乙○○、丙○○於警詢時指述綦詳，復
    有上開郵局客戶基本資料、帳戶交易資料、郵政國內匯款執
    據等資料附卷可稽。被告幫助他人詐欺取財之犯行，堪以認
    定。
三、查被告行為後，刑法於94年2月2日修正公布、刑法施行法於
    95年6月14日修正公布、罰金罰鍰提高標準條例於95年5月17
    日修正公布，並均於95年7月1日施行，關於本案應適用之新
    、舊法，茲比較如下：
  (一)刑法第2條第1項規定，係規範行為後法律變更所生新舊法
      律比較適用之準據法，於95年7月1日刑法施行後，應適用
      刑法第2條第1項之規定，為「從舊從輕」之比較（最高法
      院95年5月23日第8次刑事庭會議決議第1點第1項參照）。
  (二)刑法第30條雖就幫助犯之法條文字為部份修正，然此修正
      僅為法理之明文化，非屬法律之變更，應無庸依刑法第2
      條第1 項為新舊法有利之比較（該條修正理由及最高法院
      95年第8 次刑事庭會議決議第5 點第2 項之意旨參照）。
  (三)刑法第339條第1項詐欺取財罪，法定刑得科或併科1千元
      以下罰金，依修正後刑法施行法增訂第1條之1規定：「中
      華民國94年1月7日刑法修正施行後，刑法分則編所定罰金
      之貨幣單位為新臺幣。94年1月7日刑法修正時，刑法分則
      編未修正之條文定有罰金者，自94年1月7日刑法修正施行
      後，就其所定數額提高為30倍。但72年6月26 日至94年1
      月7日新增或修正之條文，就其所定數額提高為3倍」及刑
      法第33條第5款修正為：「主刑之種類如下：五、罰金：
      新臺幣1千元以上，以百元計算之」等規定，是依修正後
      之法律，刑法第339條第1項詐欺取財罪所得科處之罰金刑
      最高為新臺幣3萬元、最低為新臺幣1千元；然依被告行為
      時之刑罰法律，即罰金罰鍰提高標準條例第1條前段規定
      之提高倍數10倍、現行法規所定貨幣單位折算新臺幣標準
      第2條規定以新臺幣元3倍折算之及修正前刑法第33條第5
      款規定之罰金最低額1元計算，該罪之罰金刑最高額雖與
      新法同為新臺幣3萬元，然最低額僅為新臺幣3元。因此，
      比較上述修正前、後之法律，自以被告行為時關於科處罰
      金刑之法律較有利於被告。
  (四)修正前第47條有關累犯之規定，係規定：「受有期徒刑之
      執行完畢，或受無期徒刑或有期徒刑一部之執行而赦免後
      ，五年以上再犯有期徒刑以上之罪者，為累犯，加重本刑
      至二分之一。」，而修正後第47條則規定：「受徒刑之執
      行完畢，或一部之執行而赦免後，五年以內故意再犯有期
      徒刑以上之罪者，為累犯，加重本刑至二分之一。」，比
      較修正前後刑法第47條之規定，舊法於徒刑執行完畢，或
      一部之執行而赦免後，五年內故意或過失再犯有期徒刑以
      上之罪者，均為累犯，新法則僅於故意犯罪，始構成累犯
      ，然如再犯者係故意犯罪，新舊法規定並無不同。
  (五)易科罰金部分：被告於犯罪時之刑法第41條第1項前段規
      定：「犯最重本刑為五年以下有期徒刑以下之刑之罪，而
      受六個月以下有期徒刑或拘役之宣告，因身體、教育、職
      業、家庭之關係或其他正當事由，執行顯有困難者，得以
      1元以上3元以下折算一日，易科罰金。」又被告行為時之
      易科罰金折算標準，修正前罰金罰鍰提高標準條例第2條
      （現已刪除）規定，就其原定數額提高為100倍折算一日
      ，則本件被告行為時之易科罰金折算標準，最高應以銀元
      300元折算一日，經折算為新臺幣後，應以新臺幣900元折
      算為一日。惟95年7月1日修正公布施行之刑法第41條第1
      項前段則規定：「犯最重本刑為五年以下有期徒刑以下之
      刑之罪，而受六個月以下有期徒刑或拘役之宣告者，得以
      新臺幣1000元、2000元或3000元折算一日，易科罰金。」
      比較修正前後之易科罰金折算標準，以95年7月1日修正公
      布施行前之規定，較有利於被告。
  (六)綜合上述新舊法比較之結果，應適用修正前刑法第33條第
      5款、第41條第1項前段、罰金罰鍰提高標準條例第1條前
      段及修正前罰金罰鍰提高標準條例第2條之結果較有利於
      被告，並基於一體適用之原則，適用修正前刑法第30 條
      第1、2項之規定。
四、按刑法上之幫助犯，係對於犯罪與正犯有共同之認識，而以
    幫助之意思，對於正犯資以助力，而未參與實施犯罪之行為
    者而言。核被告所為，係犯刑法第30條第1項、第339條第1
    項之幫助詐欺取財罪，爰依修正前刑法第30條第2項規定，
    按正犯之刑減輕之。按連續幫助與幫助連續為不同之犯罪態
    樣，如基於概括犯意，多次幫助他人犯罪，為連續幫助，該
    幫助者有多次犯罪行為；如以一幫助行為，幫助他人連續犯
    罪，則為幫助連續，就幫助犯而言，僅有一次犯罪行為。被
    告提供一次存摺、印章及提款卡（含密碼）予「莫先生」，
    僅論以一次犯罪行為，附此敘明。公訴意旨雖未敘及被告所
    為如併案部分（即詐騙集團成員向丙○○詐騙部分）之幫助
    詐欺取財之犯行，然此部分與公訴人起訴書所載被告所為之
    販賣帳戶幫助詐欺取財犯行間，係同一事實之關係，為起訴
    效力所及，本院自應併予審判，附此敘明。又查，被告甲○○前曾因妨害家庭案件，經臺灣花蓮地方法院以93年度易緝
    字第4號判處有期徒刑3月確定，於93年12月21日，以易科罰
    金之方式執行完畢，有卷附之臺灣高等法院被告前案紀錄表
    可按，其受有期徒刑之執行完畢，五年以內再犯本件有期徒
    刑以上之罪，為累犯，應依修正前刑法第47條之規定加重其
    刑，並先加重後減輕之。爰審酌被告提供帳戶供詐欺犯罪者
    方便行騙財物，助長行騙之風，妨礙對於詐欺犯罪者之追查
    ，行為可議，惟念犯後坦認犯行、深具悔意等一切情狀，量
    處如主文所示之刑，並依修正前刑法第41條第1項、修正刪
    除前罰金罰鍰提高標準條例第2條，諭知易科罰金之折算標
    準。
據上論斷，應依刑事訴訟法第452條、第273條之1第1項、第299
條第1項前段，刑法第2條第1項前段，修正前刑法第30條第1項前
段、第2項，刑法第339條第1項，修正前第47條、第41條第1項前
段，罰金罰鍰提高標準條例第1條前段、修正刪除前罰金罰鍰提
高標準條例第2條，判決如主文。
本案經檢察官吳宗達到庭執行職務。
中　　華　　民　　國　96　　年　   2　   月　  27   　日
                  刑事第五庭        法 　官    吳俊螢
以上正本證明與原本無異。
如不服本判決，應於判決送達後十日內向本院提出上訴狀 (須附
繕本 )。
告訴人或被害人對於判決如有不服具備理由請求檢察官上訴者，
其上訴期間之計算係以檢察官收受判決正本之日期為準。
中　　華　　民　　國　96　　年　   2　   月　  27   　日
                                     書記官    林怡吟
【附錄本案判決論罪科刑法條全文】：
中華民國刑法第三百三十九條
意圖為自己或第三人不法之所有，以詐術使人將本人或第三人之
物交付者，處五年以下有期徒刑、拘役或科或併科一千元以下罰
金。以前項方法得財產上不法之利益或使第三人得之者，亦同。
前二項之未遂犯罰之。
